臺灣臺中地方法院民事判決　九十三年度家訴字第二四○號
　　原　　　告　乙○○
　　訴訟代理人　黃雅琴律師
　　被　　　告　甲○○
右當事人間請求撤銷死亡宣告事件，本院判決如左：
    主　  　文
本院八十七年度亡字第五號於中華民國八十七年二月十四日宣告原告乙○○於中華民
國七十九年九月二十六日下午十二時死亡之判決應予撤銷。
訴訟費用由被告負擔。
    事　  　實
甲、原告方面：
一、聲明：如主文所示。
二、陳述：原告（女、民國○○○年○月○日生、國民身分證統一編號：Ｚ0000
    00000號）本係被告兄嫂，於民國七十二年九月間原告因不堪忍受其配偶李
    春三（業於八十五年十一月十日死亡）之家庭暴力，遂離家出走，期間未與家人
    聯繫，嗣經被告以失蹤為由，向鈞院聲請宣告原告死亡，前經鈞院於八十七年二
    月十四日以八十七年度亡字第五號判決宣告原告於七十九年九月二十六日下午十
    二時死亡。而原告於日前因申請身分證始知悉上情，惟因原告實未死亡，迄今仍
    健在，為此眢依法訴請撤銷該死亡之宣告。
三、證據：提出被告戶籍謄本、本院八十七年度亡字第五號民事判決書影各一份為證
    。
乙、被告方面：
一、聲明：請為適當之判決。
二、陳述：被告已二十幾年未見過原告，亦無法確定原告之身份。
丙、本院依職權調閱本院八十七年度亡字第五號死亡宣告事件全卷，及函請博微生物
    科技股份有限公司分子實驗室對原告與李豔宴為ＤＮＡ基因鑑定，並依職權傳訊
    證人李豔宴。
    理　  　由
甲、程序方面：
　　按撤銷死亡宣告之訴，檢察官或有法律上利害關係之人，得提起之，民事訴訟法
    第六百三十五條第一項定有明文，是原告自得提起本件訴訟。
乙、得心證之理由：
一、本件原告起訴主張其前經本院宣告於七十九年九月二十六日下午十二時死亡，惟
    原告係因於七十二年九月間不堪忍受配偶李春三之家庭暴力，遂離家出走迄今，
    然被告事實上並未死亡，迄今仍生存乙節，業經本院依職權調閱八十七年度亡字
    第五號死亡宣告事件卷宗，查閱無訛。此外，經核閱原告提出之年籍、住所、國
    民身分證統一編號等資料，均與本院八十六年度家催字第一二號公示催告裁定、
    八十七年度亡字第五號民事判決所記載者相符。是原告主張其係本院八十七年度
    亡字第五號宣告死亡之當事人乙節，尚非無由。再者，參酌被告到庭陳述：「（
    原告是否為乙○○？）我二十幾年沒有見過她，我不敢肯定」「（乙○○當初為
    何離家？）當初她跟我哥哥李春三吵架後就離家，我哥哥有去報失蹤……」「乙
    ○○嫁到我們家時約二十餘歲，嫁來第三年於二十三歲生下李豔宴，孩子滿月後
    ，乙○○就離家」等語；此外證人即李春三之子女李豔宴到庭亦證述：「（是否
    認識原告？）我不認識原告……我從來沒有母親」等語（均詳本院九十三年十二
    月九日言詞辯論筆錄），被告與證人李豔宴二人所述大致相符，另徵諸本院依職
    權命原告與李豔宴為ＤＮＡ基因鑑定之報告記載：「乙○○與李豔宴之檢體，其
    相對應之各ＤＮＡ型別均無予盾，存在血緣關係之機率為99.9997%。ＣＰＩ值為
    488710.4、ＰＰ值為0.999997）」，此有博微生物科技股份有限公司分子實驗室
    ＤＮＡ基因圖譜定序分析報告書一份在卷可憑。是衡之以上事證，按李豔宴為原
    告子女之機率復高達99.9997%，且參酌現代生物科學發達，醫學技術進步，以Ｄ
    ＮＡ基因圖譜定序鑑定檢驗方法鑑定子女之血統來源之精確度已達百分之九十九
    點八，從而，原告與李豔宴間之親子關係，確係存在，應堪認定，據此，自堪信
    原告之主張為真實。
二、按撤銷死亡宣告之訴，除準用民事訴訟法第五百五十一條第二項之規定外，如受
    死亡宣告人尚生存者，亦得提起之。且以受死亡宣告人尚生存為理由提起撤銷死
    亡宣告之訴者，不適用民事訴訟法第五百五十二條期間之限制，民事訴訟法第六
    百三十六條、第六百三十七條分別定有明文。經查，本院以八十七年度亡字第五
    號民事判決宣告死亡之原告，事實上原告既未死亡，則原告請求撤銷該死亡之宣
    告，揆諸上開規定，於法即屬有據，自應准許，爰由本院依法撤銷，判決如主文
    所示。
丙、結論：本件原告之訴為有理由，依民事訴訟法第七十八條，判決如主文。
中　　　華　　　民　　　國　　九十四　　年　　　二　　　月　　　一　　　日
                                臺灣中地方法院家事法庭
                                          法   　 官　 楊  熾  光
右為正本係照原本作成
如不服本判決，應於送達後廿日內，向本院提出上訴狀並表明上訴理由，如於本判決
宣示後送達前提起上訴者，應於判決送達後廿日內補提上訴理由書（須附繕本）。
中　　　華　　　民　　　國　　九十四　　年　　　二　　　月　　　一　　　日
                                          書  記  官
